臺中高等行政法院判決
　　　　　　　　　　　　　　　　九十六年度簡字第四○二號
原　　　告　龍俊工業股份有限公司
代　表　人　甲○○原名：許秀.
被　　　告　台中縣稅捐稽徵處
代　表　人　乙○○
訴訟代理人　丙○○
上列當事人間因使用牌照稅事件，原告不服臺中縣政府中華民國
九十六年七月十八日府訴委字第○九六○二○○二○七號訴願決
定，提起行政訴訟。本院判決如下︰
    主  文
原告之訴駁回。
訴訟費用由原告負擔。
    事  實
甲、事實概要：緣原告所有車號ＰＩ－０４３０號自用小客貨車
    ，汽缸總排氣量一九八三立方公分，於民國八十九年九月十
    五日因逾期檢驗經監理單位註銷牌照，嗣於九十二年一月廿
    四日使用公共道路為警方查獲（違規單號ＧＣ３０８６２８
    ），被告乃依使用牌照稅法第二十八條第二項規定，補徵原
    告九十一年全期及九十二年一月一日起至同年一月廿四日止
    之使用牌照稅共計新台幣（下同）一一、九六八元，並按其
    應納使用牌照稅裁處二倍之罰鍰共計二三、八○○元。原告
    不服，申經復查未獲變更，提起訴願遞遭駁回，遂提起本件
    行政訴訟。
乙、兩造聲明：
一、原告聲明求為判決：復查決定及訴願決定均撤銷。
二、被告聲明求為判決：原告之訴駁回。
丙、兩造之陳述：
壹、原告起訴意旨略以：
一、原告代表人自八十九年七月八日起擔任原告清算人，清算期
    間至同年十二月廿五日止，並於同年月廿八日聲報清算完結
    ，而原告清算申報稅務期間為八十九年七月八日至同年八月
    八日止，以上有有法院備查函、清算人聲報清算完結書狀及
    八十九年度營利事業清算所得申報核定通知書可稽。又清算
    前即截至八十九年七月七日前，原告向稅捐機關申報之資產
    負債表所載資產總額為五、四○○元，並無任何資產於清算
    期間變賣或有收益，而本件系爭車號ＰＩ－０４３０號自用
    小客貨車（下稱系爭車輛）確於八十六年間出售，對照原告
    八十五年十二月卅一日財產目錄，其中運輸設備取得原價金
    額一、○九五、○○○元，與八十五年十二月卅一日資產負
    債表其中運輸設備金額一、○九五、○○○元相符，足證原
    告運輸設備除車號ＰＥ－３４８９車輛尚有紀錄於帳表內，
    而系爭車輛自始於八十六年即未紀錄於帳表內。被告不查原
    告於八十六年申報出售之事實，且系爭車輛並未列入清算前
    帳表內，亦無車輛實物可供拍賣，被告於九十一年三月十五
    日收受原告代表人即津銘會計師事務所函，仍未表示異議，
    則被告以不在清算範圍內之資產，歸責於清算人應行清算分
    配之收益處分，顯有違誤。
二、原告於法務部行政執行署台中行政執行處執行事件，執行機
    關於九十一年三月六日核為原告已依法清算終結，執行事件
    無法執行退還移送機關，足見系爭車輛並未在清算分配範圍
    內，又原告代表人即清算人聲請原告破產事件，出具財產狀
    況說明書及債權債務清償清冊予台灣台中地方法院審理，亦
    表明已出售之運輸設備為監理機關受託禁止處分登記，應請
    債權人拍賣之，該項資產已非清算程序中之財產分配範圍，
    被告及訴願決定機關駁回原告復查申請及訴願之決定，顯有
    違誤。
貳、被告答辯意旨略以：系爭車輛於八十九年九月十五日逾期檢
    驗經監理單位註銷牌照，並於九十二年一月廿四日停放於台
    中市○○○路上違規停放為台中市警察局查獲，有代違反道
    路交通管理事件通知單附案可稽，顯有使用公共道路之事實
    ，已構成使用牌照稅法第二十八條第二項規定之裁處罰鍰要
    件。又原告曾因滯欠系爭車輛八十八及八十九年使用牌照稅
    經被告申報債權登記，另經被告於九十五年十月廿日函洽行
    政院環境保護署查明系爭車輛有無辦理廢棄車輛回收處理，
    該署以九十五年十月卅日環署基字第○九五○○八四一三五
    號函復略以：「．．．經查本署廢機動車輛回收獎勵金及稽
    核認證資料庫，旨揭車輛業於九十二年二月廿六日交由回收
    機構『強鏡企業有限公司』回收為廢棄車輛。」足以證明系
    爭車輛於原告清算期間仍存在，原告主張系爭車輛已於八十
    六年報廢出售乙節，顯無可採。另依財政部八十年三月廿七
    日台財稅第000000000號及九十五年九月五日台財
    稅字第○九五○五○二六八八○號函意旨，清算人在向法院
    聲報備查前，負有申報清算所得之義務，若有清算所得而未
    依法辦理申報及繳稅，逕向法院聲報清算完結備查，清算人
    即有公司法第九十二條但書及第三百三十一條第三項但書規
    定之不法行為，依據前司法行政部六八函民字第五九九一號
    函規定，清算人之責任並未解除，自亦不生清算完結之效果
    ，公司法人人格仍視為存續。基此，為確認原告清算是否完
    結，被告於九十五年十月五日向國稅局台中縣分局函查原告
    清算申報情形，該局以九十五年十月十三日中區國稅中縣一
    字第○九五○○四二七四一號函復略以：「查龍俊工業股份
    有限公司（統一編號00000000）已依所得稅法相關
    規定辦理清算申報且本分局已於八十九年九月六日核定完竣
    ，檢附清算核定通知書乙份供參．．．。」經查該清算申報
    核定通知書，無系爭車輛出售申報清算損益情形，另經被告
    以九十六年十月五日中縣稅法字第○九六三六八九四一九號
    函請原告提供系爭車輛是否確於八十六年有出售事實之相關
    資料，原告僅提示其向國稅局台中縣分局申報結算之相關資
    料，惟仍無法據以證明系爭車輛已依法變現處分完畢，原告
    之財產既未依法變現處分完竣，依財政部上開函釋，原告清
    算人清算責任並未解除，亦不生清算完結之效果，公司法人
    人格仍繼續存在。是系爭車輛有違反使用牌照稅法規定之情
    事，自應依使用牌照稅法第二十八條規定向原告補稅裁罰，
    並無向清算人補稅處罰之情形，原告主張顯為誤解法令。至
    原告主張系爭車輛經清算人表明為監理機關受託禁止處分登
    記，應請債權人拍賣之，故該項資產已非清算程序中財產分
    配範圍乙節，經被告函交通部公路總局台中區監理所豐原監
    理站九十六年十月十六日中監豐字第○九六○○一六二九六
    號函查復：「主旨：貴處來函查詢龍俊工業股份有限公司所
    有車輛ＰＩ－０４３０號車禁止處分事宜乙案，復如說明：
    ．．．說明二查ＰＩ－０４３０號車目前無受禁止處分登記
    在案。」基此，原告上開主張顯無可採。
    理  由
一、按「報停、繳銷或註銷牌照之交通工具使用公共水陸道路經
    查獲者，除責令補稅外，處以應納稅額二倍之罰鍰。」行為
    時使用牌照稅法第二十八條第二項（此項未修正）定有明文
    。
二、本件原告所有車號ＰＩ－０４３０號自用小客貨車，汽缸總
    排氣量一九八三立方公分，於八十九年九月十五日因逾期檢
    驗經監理單位註銷牌照，嗣於九十二年一月廿四日使用公共
    道路為警方查獲，被告乃依使用牌照稅法第二十八條第二項
    規定，補徵原告九十一年全期及九十二年一月一日起至同年
    一月廿四日止之使用牌照稅共計一一、九六八元，並按其應
    納使用牌照稅裁處二倍之罰鍰共計二三、八○○元。原告不
    服，循序提起行政訴訟。
三、原告訴稱：原告代表人自八十九年七月八日起擔任原告清算
    人，清算期間至同年十二月廿五日止，並於同年月廿八日聲
    報清算完結，而原告清算申報稅務期間為八十九年七月八日
    至同年八月八日止，清算前即截至八十九年七月七日前，原
    告向稅捐機關申報之資產負債表所載資產總額為五、四○○
    元，並無任何資產於清算期間變賣或有收益，系爭車輛確於
    八十六年間出售，系爭車輛自始於八十六年即未紀錄於帳表
    內。原告於法務部行政執行署台中行政執行處執行事件，執
    行機關於九十一年三月六日核為原告已依法清算終結，執行
    事件無法執行退還移送機關，足見系爭車輛並未在清算分配
    範圍內，該項資產已非清算程序中之財產分配範圍，被告及
    訴願決定機關駁回原告復查申請及訴願之決定，顯有違誤。
四、次按股份有限公司清算時，「清算人之職務如左：一了結現
    務。二收取債權，清償債務。三分派盈餘或虧損。四分派賸
    餘財產。」為公司法第一百十三條準用第八十四條第一項所
    規定。再股份有限公司於清算完結，將表冊提請股東會承認
    後，依公司法第三百三十二條之規定，須向法院為清算完結
    之聲報，惟向法院聲報，僅為備案之性質，法院所為准予備
    案之處分，並無實質上之確定力，是否發生清算完結之效果
    ，應視是否完成「合法清算」而定，若尚未完成合法清算，
    縱經法院為准予清算完結之備查，仍不生清算完結之效果。
    且法人至清算終結止，在清算之必要範圍內視為存續，民法
    第四十條第二項定有明文，公司亦為法人組織，其人格之存
    續，自應於合法清算終結時始行消滅。又司法院秘書長八十
    四年三月廿二日秘台廳民三字第○四六八六號函釋：「．．
    ．二查公司於清算完結，將表冊提請股東會承認後，依公司
    法第九十三條第一項、第三百三十一條第四項之規定，尚須
    向法院聲報備查，惟向法院聲報，僅為備案之性質，法院所
    為准予備案之處分，並無實質上之確定力，是否發生清算完
    結之效果，應視是否完成「合法清算」而定，若尚未完成合
    法清算，縱經法院為准予清算完結之備查，仍不生清算完結
    之效果。三按法人至清算終結止，在清算之必要範圍內視為
    存續，民法第四十條第二項定有明文，公司亦為法人組織，
    其人格之存續，自應於合法清算終結時始行消滅。來文所述
    公司解散清算時，明知公司尚有應行繳納之稅款，卻怠於通
    知稽徵機關申報債權乙節，倘屬實在，即難謂該公司業經合
    法清算完結，公司人格自未消滅，稽徵機關不待法院撤銷准
    予備查之裁定，即對該公司追繳欠稅或補徵稅款及處罰，於
    法應無不合。」經核與民法及公司法之相關規定並無違背，
    本院自得予以援用。
五、經查，系爭車輛車主登記為原告，於八十九年九月十五日逾
    期檢驗，經監理單位豐原監理站註銷牌照，因於九十二年一
    月廿四日停放於台中市○○○路上違規停放，為台中市警察
    局查獲，有代違反道路交通管理事件通知單在卷可稽（原處
    分卷廿三頁）。又原告曾因滯欠系爭車輛八十八及八十九年
    使用牌照稅，經被告向原告清算人申報債權登記，亦有被告
    八十九年八月十四日八九中縣稅法字第八九一四七○七○號
    在卷可佐（同卷五六頁），原告公司代表人即清算人於本院
    審理中對其曾收到被告該函亦不爭執。另被告於九十五年十
    月廿日函洽行政院環境保護署查明系爭車輛有無辦理廢棄車
    輛回收處理，該署以九十五年十月卅日環署基字第○九五○
    ○八四一三五號函復略以：「．．．經查本署廢機動車輛回
    收獎勵金及稽核認證資料庫，旨揭車輛業於九十二年二月廿
    六日交由回收機構『強鏡企業有限公司』回收為廢棄車輛。
    」（同卷廿六頁）足認該車輛於九十二年二月廿六日方報廢
    回收。又被告九十六年十月五日函交通部公路總局台中區監
    理所豐原監理站，系爭車輛有無禁止處分登記，該站九十六
    年十月十六日中監豐字第○九六○○一六二九六號函稱目前
    該車輛無禁止處分登記在案，該車輛顯未經禁止處分甚明，
    自可出售並登記為他人所有。再者，原告主張系爭車輛確於
    八十六年出售乙節，其於九十六年十一月廿九日本院審理中
    稱可於一週內提出相關證明，惟迄今均未提出，由上諸情可
    知，均難謂原告有出售該車輛或經拍賣程序，交付予買方之
    事實，是縱使該車輛於八十六年即未紀錄於原告公司帳表內
    ，系爭車輛仍屬原告所有，復原告公司清算人對於被告申報
    系爭車輛之使用牌照稅債權，未向法院辦理該部分申報及繳
    稅，而逕向法院聲報清算完結備查，依上開規定及說明，不
    生清算完結之效果，其公司法人人格仍視為存續。是系爭車
    輛於八十九年九月十五日逾期檢驗經監理單位註銷牌照，仍
    於九十二年一月廿四日停放於台中市○○○路上違規停放，
    而有使用公共水陸道路之情形，被告予以補稅及處應納稅額
    之罰鍰，即屬有據。
六、綜上所述，原告主張各節，均無可採，被告依使用牌照稅法
    第二十八條第二項規定，補徵原告九十一年全期及九十二年
    一月一日起至同年一月廿四日止之使用牌照稅共計一一、九
    六八元，並按其應納使用牌照稅裁處二倍之罰鍰共計二三、
    八○○元，並無違誤，訴願決定予以維持，亦無不合，原告
    訴請撤銷復查決定及訴願決定，為無理由，應予駁回。另本
    件依兩造到庭所述各節及卷內資料，其事證已臻明確，本院
    認無經言詞辯論之必要，爰不經言詞辯論而判決之，又原告
    本件其他陳述，與本件判決結果，不生影響，爰不一一論述
    ，均併予敘明。
據上論結，本件原告之訴為無理由，依行政訴訟法第二百三十三
條第一項、第二百三十六條、第一百九十五條第一項後段、第九
十八條第一項前段，判決如主文。
中    華    民    國    96    年    12    月    21    日
                            第四庭法  官　許  武  峰
以上正本證明與原本無異。
如不服本判決，應於判決送達後20日內，以本訴訟事件所涉及之
法律見解具有原則性者，始得向本院提出上訴狀並表明上訴理由
，經最高行政法院許可，否則不得上訴；如於本判決宣示後送達
前提起上訴者，應於判決送達後20日內補提上訴理由書（均應依
對造人數提出繕本）。
中    華    民    國    96    年    12    月    26    日
　　　　　　　　　                書記官　莊  啟  明
